臺灣臺南地方法院刑事判決
110年度易字第371號
公  訴  人  臺灣臺南地方檢察署檢察官
被      告  許勝雄




上列被告因竊盜案件，經檢察官提起公訴（110年度偵字第1877
號），被告於本院審理時就被訴事實為有罪之陳述，並聽取被告
與公訴人之意見後，經本院裁定依簡式審判程序審理，判決如下
：
    主  文
許勝雄犯攜帶兇器毀壞安全設備竊盜罪，累犯，處有期徒刑陸月
，如易科罰金，以新臺幣壹仟元折算壹日。未扣案之犯罪所得新
臺幣貳仟元沒收，於全部或一部不能沒收或不宜執行沒收時，追
徵其價額。
    事實及理由
一、本件犯罪事實及證據，除證據部分應補充被告於本院審理時
    之自白外，餘均引用檢察官起訴書之記載（如附件）。
二、新舊法比較：
　  本件被告行為後，刑法第321條規定業於民國108年5月29日
    經總統以華總一義字第10800053451號令修正公布，自同年
    月31日起生效施行，修正前刑法第321條規定：「犯竊盜罪
    而有左列情形之一者，處6月以上、5年以下有期徒刑，得併
    科新臺幣10萬元以下罰金：一、侵入住宅或有人居住之建築
    物、船艦或隱匿其內而犯之者。二、毀越門扇、牆垣或其他
    安全設備而犯之者。三、攜帶兇器而犯之者。四、結夥三人
    以上而犯之者。五、乘火災、水災或其他災害之際而犯之者
    。六、在車站、埠頭、航空站或其他供水、陸、空公眾運輸
    之舟、車、航空機內而犯之者。前項之未遂犯罰之。」修正
    後刑法第321條則規定：「犯前條第1項、第2項之罪而有下
    列情形之一者，處6月以上5年以下有期徒刑，得併科50萬元
    以下罰金：一、侵入住宅或有人居住之建築物、船艦或隱匿
    其內而犯之。二、毀越門窗、牆垣或其他安全設備而犯之。
    三、攜帶兇器而犯之。四、結夥三人以上而犯之。五、乘火
    災、水災或其他災害之際而犯之。六、在車站、港埠、航空
    站或其他供水、陸、空公眾運輸之舟、車、航空機內而犯之
    。前項之未遂犯罰之。」（前開併科罰金刑依刑法施行法第
    1條之1第1項之規定，其單位為新臺幣），經比較新舊法結
    果，修正後刑法第321條所定之併科罰金刑較重，非有利於
    被告，是修正後刑法第321條之規定並未較有利於行為人，
    自應適用修正前刑法第321條之規定。  
三、論罪科刑：
(一)按刑法第321 條第1 項第3 款之攜帶兇器竊盜罪，係以行為
    人攜帶兇器竊盜為其加重條件，此所謂兇器，其種類並無限
    制，凡客觀上足對人之生命、身體、安全構成威脅，具有危
    險性之兇器均屬之，且祇須行竊時攜帶此種具有危險性之兇
    器為已足，並不以攜帶之初有行兇之意圖為必要（最高法院
　　79年台上字第5253號判例要旨可資參照）。另按刑法第321
    條第1 項第2 款所謂「其他安全設備」，係指具有隔絕防閑
    作用，並固定於土地上之建築物或工作物之安全設備而言（
    最高法院85年台非字第313號判決要旨可資參照）。又按刑
    法第321條第1項第2款所謂「毀」係指毀損，稱「越」則指
    踰越。行為人毀損或踰越門扇、牆垣或安全設備，即屬該當
    （最高法院25年上字第4168號、45年台上字第1443號判例要
    旨參照）。另毀壞門扇及安全設備之行為，乃係竊盜之加重
    要件行為，自無成立毀損罪之餘地（最高法院83年度台上字
    第3856號判決意旨參照）。經查，本件被告剪斷鎖頭之工具
    雖未扣案，而無從得知係何種工具，然該工具既可剪斷被害
    人李進發所有之檳榔攤鎖頭，堪認該工具乃質地堅硬、尖銳
    之物，客觀上足以對人之生命、身體、安全構成威脅，具有
    危險性，而屬刑法第321 條第1 項第2 款之「兇器」甚明；
    又被害人李進發所有上開檳榔攤之鎖頭，係有防閑作用，應
    為維護安全之防盜設備而屬刑法第321條第1 項第2 款規定
    之「其他安全設備」。故核被告所為，係犯修正前刑法第32
    1條第1項第3款、第2款之攜帶兇器毀壞安全設備竊盜罪。
(二)被告前因過失傷害及施用毒品等案件，經臺灣高雄地方法院
    分別以100 年度交簡字第473 號、100 年度簡字第5099號簡
    易判決判處有期徒刑3 月、2 月確定，再以100 年度聲字第
    5186號裁定應執行有期徒刑4 月確定，於101 年6 月25日以
    易科罰金執行完畢，有臺灣高等法院被告前案紀錄表在卷可
    憑，其於受有期徒刑執行完畢後，5年以內故意再犯本案有
    期徒刑以上之罪，固屬刑法第47條第1項規定之累犯，惟「
    有關累犯加重本刑部分，不生違反憲法一行為不二罰原則之
    問題。惟其不分情節，基於累犯者有其特別惡性及對刑罰反
    應力薄弱等立法理由，一律加重最低本刑，於不符合刑法第
    59條所定要件之情形下，致生行為人所受之刑罰超過其所應
    負擔罪責之個案，其人身自由因此遭受過苛之侵害部分，對
    人民受憲法第8條保障之人身自由所為限制，不符憲法罪刑
    相當原則，牴觸憲法第23條比例原則。於此範圍內，有關機
    關應自本解釋公布之日起2年內，依本解釋意旨修正之。於
    修正前，為避免發生上述罪刑不相當之情形，法院就該個案
    應依本解釋意旨，裁量是否加重最低本刑」（司法院釋字第
    775號解釋參照），又法院就符合累犯要件之被告，仍應以
    其是否有其特別惡性或對刑罰反應力薄弱等事由，妥適審酌
    被告所犯前後數罪間，關於前案之性質（故意或過失）、前
    案徒刑之執行完畢情形（有無入監執行完畢、是否易科罰金
    或易服社會勞動）、再犯之原因、兩罪間之差異（是否同一
    罪質、重罪或輕罪）、主觀犯意所顯現之惡性及其反社會性
    等情，綜合判斷各別被告有無因加重本刑致生所受刑罰超過
    其所應負擔罪責之情形，裁量是否加重最低本刑。查被告前
    案構成累犯事由之過失傷害罪、施用第二級毒品罪與本案竊
    盜犯行之罪名、罪質不同，犯罪手段、動機顯屬有別，難認
    其對於本案竊盜犯行具有特別惡性，且被告係在前案執行完
    畢1年8月後方為本案犯行，亦不足認其有刑罰反應力薄弱，
    被告固為累犯，然經審酌被告本案所犯之罪與前案間罪名、
    法益種類及罪質均有不同，且被告前未有竊盜犯罪之前科紀
    錄等情，因認本案於法定刑度範圍內，審酌各項量刑事由後
    ，已足以充分評價被告所應負擔之罪責，尚無加重法定本刑
    之必要，爰不加重其刑，以符罪刑相當原則及比例原則。
(三)爰審酌被告為本案竊盜犯行時正值青年，不思以正當途徑賺
    取所需，攜帶兇器毀壞門鎖竊取財物，毫不尊重他人財產權
    ，破壞社會治安，所為實不足取，並考量被告犯後坦承犯行
    ，尚未與被害人達成和解，暨自稱高職肄業之智識程度，現
    另案在監執行，入監前從事屠夫的工作，月薪約新臺幣（下
    同）3萬餘元，與奶奶、舅舅同住之家庭經濟生活狀況，及
    其犯罪之動機、目的、手段、所生危害、被害人之損失等一
    切情狀，量處如主文所示之刑，並諭知易科罰金之折算標準
    ，以資懲儆。
四、沒收：
　　本件被告行為後，刑法關於沒收之規定於104年12月30日修
    正公布，並自105年7月1日施行，其中第2條第2項修正為「
    沒收、非拘束人身自由之保安處分適用裁判時之法律。」，
    故關於沒收之法律適用，尚無新舊法比較之問題，於新法施
    行後，應一律適用新法之相關規定。按犯罪所得，屬於犯罪
    行為人者，沒收之；於全部或一部不能沒收或不宜執行沒收
    時，追徵其價額，刑法第38條之1 第1 項前段、第3 項分別
    定有明文。經查，被害人李進發於警詢中供述：被偷走一些
    10元的銅板、香菸，差不多損失2,000元等語（詳警卷第4頁
    ），則依刑法第38條之2 第1 項之估算原則，應以2,000 元
    作為被告犯罪所得之認定，此部分未據扣案，亦未實際合法
    發還被害人李進發，自應諭知沒收，併宣告於全部或一部不
    能沒收或不宜執行沒收時，追徵其價額。至被告為本件犯行
    所用之不詳兇器並未扣案，現是否存在尚屬不明，且亦無證
    據證明係被告所有之物或違禁物，爰不予宣告沒收，併此敘
    明。
據上論斷，應依刑事訴訟法第273條之1第1項、第299條第1項前
段、第310條之2、第454條第2項，修正前刑法第321條第1項第2
款、第3款，刑法第2條第1項前段、第2項、第41條第1項前段、
第47條第1項、第38條之1第1項前段、第3項，判決如主文。
本案經檢察官施胤弘提起公訴，檢察官呂舒雯到庭執行職務。
中　　華　　民　　國　　110 　年　　5 　　月　　10　　日
　　　　　　　　　刑事第八庭    法　官　鄭燕璘
以上正本證明與原本無異
如不服本判決應於收受本判後20日內向本院提出上訴書狀，並應
敘述具體理由。其未敘述上訴理由者，應於上訴期間屆滿後20日
內向本院補提理由書狀（均須按他造當事人之人數附繕本）「切
勿逕送上級法院」。
  　　　　　　　　　　　　　　　書記官　陳冠廷
中　　華　　民　　國　　110 　年　　5 　　月　　10　　日
附錄本案論罪科刑法條：
修正前刑法第321條第1項：
犯竊盜罪而有下列情形之一者，處六月以上、五年以下有期徒刑
，得併科新臺幣十萬元以下罰金：
一、侵入住宅或有人居住之建築物、船艦或隱匿其內而犯之。
二、毀越門扇、牆垣或其他安全設備而犯之者。　　 
三、攜帶兇器而犯之。

附件：
臺灣臺南地方檢察署檢察官起訴書　
                                     110年度偵字第1877號
　　被　　　告　許勝雄　男　31歲（民國00年00月0日生）
　　　　　　　　　　　　住○○市○○區○○里○○路000○0  號
　　　　　　　　　　　　○○○○○○○○○○○○○○○○  ○○燕巢分監執行中）
　　　　　　　　　　　　國民身分證統一編號：Z000000000號

上列被告因竊盜案件，已經偵查終結，認應提起公訴，茲將犯罪
事實及證據並所犯法條分敘如下：
　　　　犯罪事實
一、許勝雄意圖為自己不法之所有，於民國103年3月1日18時30
    分許至同年月2日9時30分許間之某時，至李進發所經營位於
    臺南市○○區○○路00巷00弄0號之「阿發檳榔攤」，以足以傷
    人身體之鐵鉗類不詳工具（未扣案），將該檳榔攤後門處之
    鎖頭剪斷後進入該檳榔攤，竊取店內銅板及香菸（共計約價
    值新台幣（下同）2000元），得手後離開現場。嗣經警在遭
    翻動之餅乾盒底部採得許勝雄之指紋而查獲。
二、案經臺南市政府警察局永康分局移送偵辦。
　　　　證據並所犯法條
一、證據清單及待證事實：
編號 證  據  名  稱 待  證  事  實 1 被告許勝雄之供述 否認犯罪，辯稱：沒去過那個地方，可能有朋友載我去那邊過，時間過那麼久，忘記了云云。 2 被害人李進發警詢時之指述 經營的檳榔攤遭竊嫌將後門門鎖剪斷，進入竊取零錢及香菸，共計損失2000元。 3 臺南市政府警察局永康分局刑案現場勘察紀錄表、現場蒐證照片、內政部警政署刑事警察局鑑定書 1.該檳榔攤後門門鎖遭剪斷侵   入之事實。 2.警方在檳榔攤內部遭翻動過  之餅乾盒底部採得可疑指紋  ，經檢驗結果與被告相符之  事實。 
二、核被告所為，係犯修正前刑法第321條第1項第2款、第3款之
    加重竊盜罪嫌。又被告犯罪所得，請依刑法第38條之1第1項
    前段規定，宣告沒收；如全部或一部不能沒收時，請依同條
    第3項規定，追徵其價額。
三、依刑事訴訟法第251條第1項提起公訴。　　　　
　　此　致
臺灣臺南地方法院
中　　華　　民　　國　 110　　年　　4 　　月　　 7　　日
　　　　　　　　　　　　　　　檢察官　施　胤　弘
本件證明與原本無異
中　　華　　民　　國　 110　　年　　4 　　月　　13　　日
　　　　　　　　　　　　　　　書記官　潘　建　銘
所犯法條：
修正前中華民國刑法第321條
（加重竊盜罪）
犯竊盜罪而有下列情形之一者，處 6 月以上、5 年以下有期徒
刑，得併科新臺幣 10 萬元以下罰金：
一、侵入住宅或有人居住之建築物、船艦或隱匿其內而犯之者。
二、毀越門扇、牆垣或其他安全設備而犯之者。
三、攜帶兇器而犯之者。
四、結夥三人以上而犯之者。
五、乘火災、水災或其他災害之際而犯之者。
六、在車站、埠頭、航空站或其他供水、陸、空公眾運輸之舟、
    車、航空機內而犯之者。
前項之未遂犯罰之。